最　高　行　政　法　院　裁　定
　　　　　　　　　　　　　94年度裁字第01010號
上　訴　人　丙○○
訴訟代理人　乙○○
被 上訴 人　財政部臺灣省北區國稅局
代　表　人　甲○○
上列當事人間因綜合所得稅事件，上訴人不服中華民國92年11月
28日臺北高等行政法院92年度簡字第483號判決，提起上訴。本
院裁定如下：
　　主  文
上訴駁回。
上訴審訴訟費用由上訴人負擔。
　　理  由
一、按對於適用簡易程序之裁判提起上訴或抗告，須經最高行政
    法院許可，且該許可以訴訟事件所涉及之法律見解具有原則
    性者為限，行政訴訟法第235條定有明文。所謂訴訟事件涉
    及之法律見解具有原則性，係指該事件所涉及之法律問題意
    義重大，而有加以闡釋之必要情形而言，如對於行政命令是
    否牴觸法律所為之判斷，或就同類事件所表示之法律見解與
    其他高等行政法院或本院所表示之見解互相牴觸，有由本院
    統一法律上意見或確認其意見之必要情形屬之。
二、本件上訴人辦理民國（下同）87年度綜合所得稅結算申報後
    ，經被上訴人所屬中壢稽徵所進行查核時，則依地政機關之
    通報資料，核定上訴人之配偶乙○○當年度有抵押利息所得
    計5筆共計新台幣（下同）634,205元，因此將上開金額併入
    上訴人當年度綜合所得總額中，而核定上訴人當年度之綜合
    所得總額為1,985,867元，淨額為1,235,640元，應補徵稅額
    為91,606元。上訴人不服上開核定中有關認定其有抵押利息
    部分之規制性決定，主張「當年度所列抵押利息，均未收到
    」等情，申請復查結果追減利息收入190,705元，上訴人不
    服，遂循序提起本件行政訴訟。其上訴意旨略以：林英武、
    林武竹及徐秋山等三人之房子均位於同一部落，且位於山坡
    地上，上訴人要求配偶乙○○向林英武等三人追查：為何82
    、83、84、85年時沒有將上訴人交與之清償證明、他項權利
    證明書、契約書送大溪地政事務所，辦理抵押權塗銷登記？
    得到的答案是：那時候颱風、洪水將他們的房子吹倒了，造
    成文件不見了。本件被上訴人引用改制前行政法院70年判字
    第117號判例及36年判字第16號判例，試問本件與上開判例
    之案情是否完全符合？上訴人配偶乙○○既承認林英武於81
    年2月28日分別清償230萬元、7萬元；於82年5月30日清償50
    萬元，林武竹於81年3月30日清償200萬元，徐秋山於82年5
    月30日清償400萬元，且分別退還林英武等三人之他項權利
    證明書與抵押權設定契約書，而使其各人取得土地所有權，
    並開具清償證明書給林英武等三人，這就是達到清償的效力
    ，故債之關係已經消滅。原判決適用法規顯有錯誤，為此請
    廢棄原判決，並撤銷原處分及訴願決定等語。
三、本院按「個人之綜合所得總額，以其全年左列各類所得合併
    計算之．．．第四類：利息所得：凡公債、公司債、金融債
    券、各種短期票券、存款及其他貸出款項利息之所得．．．
    」及「納稅義務人之配偶，及合於第17條規定得申報減除扶
    養親屬免稅額之受扶養親屬，有前條各類所得者，應由納稅
    義務人合併報繳。」分別為行為時所得稅法第14條第1項及
    第15條所明定。次按「個人綜合所得稅之課徵係以收付實現
    為原則，有利息約定之抵押借款業已登記於公文書，稅捐稽
    徵機關對債權人即可作有按時收取利息之確定，苟債權人主
    張未收付實現有利於己之事實者，應負舉證責任。」復為改
    制前行政法院70年判字第117號著有判例。查本件系爭五筆
    抵押利息係債務人林英武、林武竹與徐秋山提供土地擔保，
    分別設定抵押權為2,300,000元，500,000元，70,000元，2,
    000,000元與4,000,000元予上訴人之配偶乙○○，因土地抵
    押權設定契約書中載明利息依照各債務契約約定，權利範圍
    為全部，被上訴人乃按週年利率百分之5核算系爭五筆抵押
    利息所得，分別為115,000元，25,000元，3,500元，100,00
    0元與200,000元，合計為443,500元，並核定所得總額為1,7
    95,162元，淨額為1,044,935元，應補徵稅額63,224元，上
    訴人雖主張於81年及82年已獲債權清償及自83年度起即未收
    取利息云云，惟既未提出相關確認以實其說，原審因而認原
    處分及訴願決定，均無不合，乃予以維持，並駁回上訴人在
    原審之訴，經核原判決之認事用法均無違誤，上訴人所爭執
    之事項無非原審法院證據取捨之事實認定，依首揭說明，上
    訴意旨核無所涉及之法律見解，具有原則性之重要情事，上
    訴人提起上訴，不應許可，其上訴難謂合法，應予駁回。
四、依行政訴訟法第249條第1項前段、第104條、民事訴訟法第
    95條、第78條，裁定如主文。
中    華    民    國    94    年    5     月   31     日
                  第二庭審判長法  官　葉　振　權
                              法  官  鍾  耀  光
                              法  官　黃  合  文
                              法  官　劉　鑫　楨
                              法  官　梁　松　雄
以  上  正  本  證  明  與  原  本  無  異
中    華    民    國    94    年    6    月    1      日
　　　　　　　　　　　　　　　書記官　郭　育　玎
